【裁判字號】    90,易,2194
【裁判日期】    900717
【裁判案由】    違反動產擔保交易法
【裁判全文】
臺灣高雄地方法院刑事判決                          九十年度易字第二一九四號
    公  訴  人  臺灣高雄地方法院檢察署檢察官
    被      告  甲○○
右列被告因違反動產擔保交易法案件，經檢察官提起公訴（九十年度偵字第八一七一
號），本院判決如左：
    主  文
甲○○動產擔保交易之債務人，意圖不法之利益，將標的物出質，致生損害於債權人
，處有期徒刑參月，如易科罰金，以參佰元折算壹日。
    事  實
一、甲○○曾於民國八十二年間因違反動產擔保交易法案件，經判處拘役五十日確定
    ，於八十三年一月二十日易科罰金執行完畢，仍不知悔改。於八十七年八月十二
    日，以動產擔保交易附條件買賣方式，向萬泰租賃股份有限公司（下稱萬泰公司
    ）購買車牌號碼Ｅ三─六八七九號慶眾牌自小客貨車一輛，於八十七年八月十二
    日訂立附條件買賣契約書，約定甲○○為動產擔保交易之債務人，除已繳納頭期
    款新台幣（下同）十六萬元外，其餘分期總價款八十五萬七千零八十八元，自八
    十七年九月七日起至九十年八月七日止，分三十六期給付，每月為一期，每期於
    每月七日給付二萬三千八百零八元，標的物存放地點為高雄市○○區○○路一二
    七號，在價金未付清之前，標的物所有權仍屬於出賣人即萬泰公司所有，甲○○
    僅得依約占有使用，不得任意遷移、出質或為其他處分，並於八十七年八月二十
    一日向高雄市監理處辦理動產擔保交易登記，詎甲○○在取得標的物後，僅繳付
    十一期款後，即未再付款，並因急需現款花用，竟意圖為自己不法之利益，於八
    十九年二月二十九日將標的物以十二萬元之價格典當出質予設在高雄市○○○路
    二九二號金時代當鋪，並自第十二期起未按期付款，尚有分期付款總額五十九萬
    五千二百元未繳納，致債權人即萬泰公司受有損害。
二、案經萬泰公司訴請臺灣高雄地方法院檢察署檢察官偵查起訴。
    理  由
一、訊據被告甲○○對於右揭時、地未按期給付分期付款，於八十九年二月間將車牌
    號碼Ｅ三─六八七九號自小客貨車典當之事實固坦承不諱，惟辯稱：因我兒子犯
    案需現金交保，才於八十九年二月間將車子以十二萬元典當，得款用以繳付保證
    金，後來因為我有三、四個月的利息及車庫費未繳給當舖，後來當舖就不讓我牽
    回車子等語。經查：
（一）被告與告訴人萬泰公司於八十七年八月十二日訂立附條件買賣契約書，約定買
      賣標的物為車牌號碼Ｅ三─六八七九號慶眾牌自小客貨車一輛，被告為動產擔
      保交易之債務人，約定被告除先繳納頭期款十六萬元外，其餘價款八十五萬七
      千零八十八元，自八十七年九月七日起至九十年八月七日止，分三十六期給付
      ，每月為一期，每期於每月七日付款二萬三千八百零八元，標的物存放地點為
      高雄市○○區○○路一二七號，在價金未付清之前，標的物所有權仍屬於出賣
      人所有，買受人僅得依約占有使用，不得任意遷移、出質或為其他處分，並於
      八十九年八月二十一日向高雄市監理處辦理動產擔保交易登記等情，業據告訴
      人代理人於偵訊及本院審理中迭次指訴綦詳，並有附條件買賣契約書、高雄市
      監理處動產擔保交易登記證明書及高雄市監理處公告、本院債權憑證各一份在
      卷可參。
（二）又告訴人代理人於偵查及本院審理中迭次指訴：被告自八十八年八月七日起即
      未按期繳納分期付款，公司辦理催收時，被告雖告訴公司其地址改到高雄市○
      ○區○○路七十一巷十八號，公司派員至約定停放地址及新址查訪，均未見標
      的物，後來有一位自稱是當鋪陳先生以電話與公司聯絡，表示車子在當舖，他
      願意給付公司二十一萬元，請公司將車子過戶給他，後來公司再與陳先生聯絡
      時，陳先生改口說二十一萬元無法接受，且不願意讓公司前去查看車子等語情
      節相符，核與被告自承情節相符，並有被告提出之金時代當舖收據一紙附卷可
      證，堪認被告之自白與事實相符。被告雖辯稱係因要為兒子交保金，一時經濟
      困難才為此犯行云云，縱認被告所辯屬實，僅係被告犯本案之動機，仍無解於
      被告罪行之成立，本案事證明確，被告之犯行，堪以認定。
二、查被告將附條件買賣之標的物即小客貨車遷移、典當出質於他人，致生損害於債
    權人即告訴人，核被告所為，係犯動產擔保交易法第三十八條標的物出質罪。而
    被告將自用小客貨車典當出質於他人，出質行為本質上即含有遷移性質，就遷移
    行為自應包含於出質行為內，而為出質行為所吸收，不另論罪。爰審酌被告於本
    院審理中已給付告訴人一部分之分期付款十萬元，並於本院審理中坦承犯行，態
    度尚稱良好，且告訴代理人亦認被告犯後已給付一部分之分期付款，確有悔意（
    見本院九十年七月三日審判筆錄）等一切情狀，爰量處如主文所示之刑，並諭知
    易科罰金之折算標準。又修正前刑法第四十一條易科罰金之折算標準，業據總統
    於九十年一月十日公佈為現行刑法第四十一條第一項，並於同年月十二日生效，
    依刑法第二條第一項前段從新從輕原則，應依修正後刑法第四十一條第一項之規
    定對於被告最為有利。又被告前曾於八十二年間因違反動產擔保交易法案件，經
    判處拘役五十日確定，於八十三年一月二十日易科罰金執行完畢，竟不知所警惕
    ，再犯本件違反動產擔保交易法之罪，雖被告已給付一部分之分期付款十萬元，
    本院認被告此次犯行，不宜宣告緩刑，附此敘明。
三、據上論斷，應依刑事訴訟法第二百九十九條第一項前段、動產擔保交易法第三十
    八條、刑法第二條第一項前段、第十一條前段、第四十一條第一項、罰金罰鍰提
    高標準條例第一條前段、第二條，判決如主文。
本案經檢察官陳建和到庭執行職務。
中      華      民      國      九十      年      七      月    十七    日
                                  臺灣高雄地方法院刑事第四庭
                                      法  官  張  桂  美
右正本證明與原本無異。
如不服本判決，應於判決送達後十日內，向本院提出上訴狀。
                                      書記官  吳  金  霞
中      華      民      國      九十      年      七      月    十七    日
參考法條：動產擔保交易法第三十八條。
動產擔保交易之債務人，意圖不法之利益，將標的物遷移、出賣、出質、移轉、抵押
或為其他處分，致生損害於債權人者，處三年以下有期徒刑、拘役或科或併科六千元
以下之罰金。


司法院資訊處製作；財團法人民間司法改革基金會備份。
